臺灣士林地方法院民事判決　九十一年訴字第四三二號
　　原　　　告　　甲○○
　　法定代理人　　丙○○
　　訴訟代理人　　乙○○
　　法定代理人　　霍守業
右當事人間返還不當得利事件，本院判決如左：
    主      文
原告之訴駁回。
訴訟費用由原告負擔。
    事實及理由
一、原告起訴主張：被告於民國五十餘年以興建飛彈天龍射控區基地，使用原告所有
    坐落台北縣三芝鄉○○段番社後小段五之一及同段番子崙小段一五三之一及一五
    七之一地號共三筆土地（下稱系爭土地），迄今未付地租，爰檢具土地登記簿謄
    本、戶籍謄本等資料，依民法第一百七十九條不當得利及同法第一百二十五條之
    規定，請求被告給付自七十六年四月十二日起至九十一年四月十一日止，以每年
    新臺幣（下同）五萬三千四百八十元計算，共十五年之不當得利地租，並聲明被
    告應給付原告八十萬二千二百元，及自清償日止按年息百分之五計算之利息。
二、被告則以：原告主張之系爭土地，分割前為台北縣後厝段番社後小段五號及同段
    番子崙小段一五三號及一五七號，係於四十七年間，因台海發生戰爭亦即「八二
    三炮戰」期間，美軍派遣「勝利女神」飛彈部隊進駐臺灣，當時因應軍事用地急
    需，乃由被告於四十七年九月六日以（四七）式作字第九四四六號呈報國防部，
    於四十七年九月十二日奉參謀總長（四七）貯錫字第七九一號令核准啟用軍事徵
    用法，而由被告於四十七年九月十三日以（四七）式作字第九五七四號函各地方
    政府辦理徵用，故被告之占用自不生無權占有及不當得利；又原告請求以十五年
    之期間計算相當於租金之不當得利，超過實務所承認之五年期間；且原告計算系
    爭土地之面積有誤，以九十年之公告土地現值之百分之十為基準計算不當得利，
    顯屬偏高而不合理。原告主張依不當得利之法律關係請求，應無理由。並聲明(一)
    原告之訴駁回。(二)如受不利判決，願供擔保，請准予宣告免為假執行。
三、經查，被告對於原告主張確實占有系爭土地作為飛彈基地之事實並不爭執，而辯
    稱：係基於軍事徵用之程序所為之占用等語，並提出與所述相符之台北縣政府令
    函、特種軍事設施緊急工程用地地上物補償費清冊（均影本）及土地登記簿謄本
    等件為證，原告對之亦不否認，則堪信被告上開之辯解，可以採信。
四、按民法第一百七十九條不當得利之構成要件，必須具備「無法律上之原因」而受
    利益，致他人受損害，始足當之。本件被告既然基於軍事徵用法之規定徵用系爭
    土地作為飛彈基地，已如前述，則縱認被告因占用系爭土地受有利益致原告受有
    損害，亦非無法律上之原因。從而，原告依不當得利之規定訴請被告應給付相當
    於租金之不當得利，為無理由，應予駁回。
五、本件為判決基礎之事證已臻明確，兩造其餘攻擊防禦及立證方法，核於判決結果
    不生影響，毋庸一一論述，附此敘明。
六、據上論結，原告之訴為無理由，依民事訴訟法第七十八條，判決如主文。
中　　　華　　　民　　　國　　九十一　　年　　　八　　　月　　二十七　　日
                                    臺灣士林地方法院民事第二庭
~B法　　　官　林政佑
右為正本係照原本作成。
如對本判決上訴須於判決送達後廿日內向本院提出上訴狀。
中　　　華　　　民　　　國　　九十一　　年　　　八　　　月　　二十九　　日
~B法院書記官　周霙蘭
